臺灣基隆地方法院刑事判決
110年度金訴字第98號
公  訴  人  臺灣基隆地方檢察署檢察官
被      告  林玉婷



選任辯護人  蔡亜哲律師（法律扶助律師）

上列被告因詐欺等案件，經檢察官提起公訴（110年度偵字第185
0、1493號），本院判決如下：
    主  文
林玉婷無罪。
    理  由
一、公訴意旨略以：被告林玉婷明知真實姓名年籍不詳綽號「美
    玲」及「張智傑」之成年人均為詐欺集團成員，竟與「美玲
    」及「張智傑」所屬詐欺集團成年成員，共同基於三人以上
    共同詐欺取財及掩飾丶隱匿特定犯罪所得之來源及去向之洗
    錢犯意聯絡，於民國109年11月18日起，加入「美玲」及「
    張智傑」所組成之詐欺集團，提供銀行帳戶並擔任車手工作
    ，其詐騙模式係先由詐欺集團成員於如附表所示之時間、地
    點，以如附表所示之方法，詐騙如附表所示之王益水等人，
    致使如附表所示之王益水等人均陷於錯誤，依指示分別匯款
    至林玉婷所申辦之聯邦銀行帳號：000-000000000000號帳戶
    （下稱聯邦銀行帳戶）、台新銀行帳號：000-000000000000
    00號帳戶（下稱台新銀行帳戶）、中國信託銀行帳號：000-
    000000000000號帳戶（下稱中國信託銀行帳戶）、玉山銀行
    帳號：000-0000000000000號帳戶（下稱玉山銀行帳戶），
    復由林玉婷持上開銀行帳戶提款卡至附表所示地點之自動櫃
    員機提領詐欺款項，再將其提領之詐欺款項交給該詐欺集團
    不詳男子，林玉婷並因而獲取新臺幣(下同)1萬7,000元之報
    酬。嗣因王益水等人發現被騙，報警處理，循線查悉上情，
    因認被告林玉婷違反組織犯罪防制條例第3條第1項後段之參
    與犯罪組織、刑法第339條之4第1項第2款之三人以上共同詐
    欺取財，以及違反洗錢防制法第2條第2款、第14條第1項之
    洗錢等罪嫌等語。
二、按被告未經審判證明有罪確定前，推定其為無罪。犯罪事實
    ，應依證據認定之，無證據不得認定犯罪事實；不能證明被
    告犯罪者，應諭知無罪之判決，刑事訴訟法第154條、第301
    條第1項分別有明文規定。認定犯罪事實所憑之證據，雖不
    以直接證據為限，間接證據亦包括在內；然無論直接或間接
    證據，其為訴訟上之證明，須於通常一般之人均不致於有所
    懷疑，而得確信其為真實之程度者，始得據之為有罪之認定
    ，倘其證明尚未達到此一程度，而有合理性懷疑之存在時，
    事實審法院復已就其心證上理由予以闡述，敘明其如何無從
    為有罪之確信，因而為無罪之判決者，亦不得遽以自己片面
    之觀點，遽指其為違法（最高法院76年台上字第4986號判決
    意旨參照）。又檢察官對於起訴之犯罪事實，應負提出證據
    及說服之實質舉證責任。倘其所提出之證據，不足為被告有
    罪之積極證明，或其指出證明之方法，無法說服法院以形成
    被告有罪之心證者，應貫徹無罪推定原則，刑事妥速審判法
    第6條亦有明文規定。
三、公訴人認被告涉犯前開罪嫌，係以被告於警詢及偵查中之供
    述、告訴人王益水、曾雅芬、蘇喬珊及張喜凰之指述，匯款
    明細表、被告提領詐欺款項之監視器畫面翻拍照片、被告之
    聯邦銀行、台新銀行、中國信託及玉山銀行帳戶歷史交易清
    單、被告與詐欺集團成員間之LINE對話紀錄（回報領款狀況
    ）等件為主要依據。
四、訊據被告固不否認有於109年11月21日前某日提供其聯邦銀
    行帳戶、台新銀行帳戶、中國信託銀行帳戶、玉山銀行帳戶
    供真實姓名不詳，LINE通訊軟體顯示「美玲」、「張智傑」
    之成年人使用，以及其曾持上開銀行帳戶提款卡至附表所示
    地點之自動櫃員機提領款項，再將其提領之款項交給不詳成
    年男子，因而獲取17000元之報酬，惟堅決否認有何參與犯
    罪組織、三人以上共同詐欺取財及洗錢等犯行，辯稱：我不
    知道會做出這個事情，我其實也是受害者，他們是跟我說工
    作內容是只要把錢領出來，我當時沒有想這麼多，我以為是
    正當工作，不知道是詐騙等語。辯護人並為被告辯護略以：
    被告係於臉書看到署名「美玲」之人刊登之求職訊息，方應
    「美玲」要求提供其所有四本存摺封面及身分證正反面照片
    ，並待其金錢匯入帳戶後，由「張智傑」指示被告將匯入之
    金錢提領出來交予對方，被告係遭他人詐騙，與「美玲」、
    「張智傑」間並無加重詐欺取財及一般洗錢之犯意聯絡；被
    告為身心障礙人士，對於一般事務之認知，顯然較一般人較
    差，思覺失調症之認知狀況亦會影響被告之決策力與執行力
    等語。經查：
　㈠本案詐欺集團成員以如附表「詐欺內容或手法」欄所示之內
    容施行詐術，致附表「被害人」欄所示之人均陷於錯誤，因
    而分別將款項匯入被告上開聯邦銀行帳戶、台新銀行帳戶、
    中國信託銀行帳戶、玉山銀行帳戶，再由被告分別於附表「
    被告提領款項」欄所示之時、地至自動櫃員機提款等情，為
    被告林玉婷所不爭執，核與證人即告訴人王益水、曾雅芬、
    蘇喬珊及張喜凰於警詢中之陳述大致相符，並有被告提領詐
    欺款項之監視器畫面翻拍照片、被告之聯邦銀行、台新銀行
    、中國信託及玉山銀行帳戶歷史交易清單、被告與詐欺集團
    成員間之LINE對話紀錄（回報領款狀況）等件在卷可稽。是
    此部分事實，堪信為真實。
　㈡被告於偵查中稱：「那時我在臉書，遇到『美玲』、『張智傑』
    ，他們問我幾個帳戶可以，我就拿了4個，還有跟我要基本
    資料，我想說是工作就沒有想太多」、「我有問張智傑工作
    內容，他說負責去提領，我想說應該不會領太多，應該是公
    司要的」、「（問：他是什麼樣的公司，為何需要領錢？）
    他有給我一個網頁，類似投資的公司」、「（問：如何約定
    報酬？）好像是跟我說提領金額的2%」等語（見110年度偵
    字第1493號卷第344、345頁），另被告所提出其與詐欺集團
    成員間之LINE對話紀錄，被告於109年11月18日晚上8時34分
    傳送：「您好」、「工作內容呢?」等訊息，對方則回傳：
    「先跟你簡單說明唷：這裡是Plus500幣托交易所平台在線
    服務 虛擬貨幣市場反響熱烈 團隊為擴大經營範圍 現對全
    臺招募合作：這裡跟你說明我們需要招募的工作人員性質：
    最近虛擬幣交易所火爆進行中 我們在找人員合作（不需要
    你投資的 不用繳任何費用）」、「我們團隊需要收集帳戶
    註冊綁定交易所 有交易產生的話會有資金匯到你綁定的帳
    戶上（戶頭本不需要寄出）你需要做的就是及時完成入金的
    提領工作 你的佣金是按照實際交易金額4%跟你結算 假設交
    易金額是10萬 相應你可以得到4000薪資（薪資是當天現領
    的）」、「這樣跟你說明吧 比特幣你有了解嗎 是等同性質
    的一種虛擬貨幣我公司是現金換虛擬幣 然後我公司投資 之
    後的獲利再換回現金 存取金額比較大存取的帳戶不夠用 公
    司要找配合提供帳戶給我們公司兌換（戶頭本不需要寄出）
    」、「簡單說我們公司兌換的錢匯入你帳戶你提領出來扣除
    你的4%佣金薪資提成（薪資是當天現領的）其餘的錢交給負
    責交接的專員面交就可以了明白嗎？」，被告回覆：「明白
    」、「我可以看一下平台嗎？」、「想考慮一下」，對方回
    傳一網址：「http://company.bitoex.com/」，被告回覆：
    「時間幾點開始？」對方回覆：「上班時間9點到下午4點」
    、「你有時間才有安排接單」、「如果有幾個帳戶的話 我
    是建議你多配合幾個帳戶 假設一個戶頭入帳金額是10萬 相
    應你可以得到4000薪資 那你配合3個帳戶入帳金額是30萬 
    你就可以領取薪資12000以上 配合帳戶多 薪資得到更多 了
    解嗎？」、「不用你出資的」，被告回覆：「好」之後，對
    方再回覆：「麻煩你的簿子 身分證正反面拍照 還有你本人
    手持身分證個人自拍照 傳給我一下 確認身份而已（不需要
    寄出的）你放心 你的個人資料是有保障的 我們公司不會洩
    露的 還有你的地址 姓名 電話號碼line的ID 還有緊急聯絡
    人名字電話（不會打的你放心） 傳給我（配合操作時方便
    更快聯繫你）」等語，嗣後對方以Line訊息要求被告去提款
    機列印餘額明細單拍照回傳、拍攝帳戶開戶印章照片、拍攝
    存摺封面回傳，並指示被告與LINE通訊軟體顯示「張智傑」
    之人聯繫，「張智傑」再以LINE訊息指示被告至各地銀行領
    取款項、交付款項予「專員」、計算酬金等事項，被告則均
    依「張智傑」之指示行動，有LINE對話紀錄在卷可稽（見11
    0年度偵字第1493號卷第193至295頁），上開證據雖可證明
    被告有依「美玲」、「張智傑」之指示提領款項並交付予真
    實姓名不詳之男子，但未能證明被告有對附表所示之被害人
    施以詐術；且綜觀被告與「美玲」、「張智傑」等人之訊息
    ，被告應係相信自己確為對方公司錄用，故依其等指示提領
    款項，並未懷疑對方為詐欺集團以及自己所提領之款項為詐
    欺被害人所得之贓款，是被告主觀上有無參與犯罪組織、三
    人以上共同詐欺取財及洗錢之犯意，亦屬有疑。
　㈢本件被告領有第一類身心障礙證明（鑑定日期107年6月2日）
    ，且因情緒行為障礙，經教育部鑑定為特殊教育學生，另被
    告於110年9月17日至汐止國泰綜合醫院精神科就醫，經醫師
    診斷病名為：「思覺失調症，適應性疾患併焦慮情緒」，醫
    師囑言為：「病患因上述原因，於100年6月27日起至今規則
    在本院門診追蹤治療，對於治療配合，規則服藥，目前精神
    狀況穩定，惟思覺失調症之認知症狀可能影響病人之決策力
    與執行力」，有中華民國身心障礙證明、教育部特殊教育學
    生鑑定證明書、汐止國泰綜合醫院診斷證明書在卷可稽（見
    本院卷第63、115至117頁）。本院衡酌現今詐欺集團已採細
    密之分工模式，所屬集團成員侷限於完成上游指示之工作內
    容，鮮少與其他集團成員有溝通互動，故難以一窺詐騙集團
    運作模式之全貌。且為避免遭查緝，詐欺集團上游成員不再
    以明顯易懂之方式招募組織成員，僅以片段、單向之指揮方
    式指派成員任務，則對於未直接施行詐術之成員而言，倘若
    不具備一般常人之理解、推理與判斷力，實難以查悉其係參
    與詐欺集團組織活動，而與詐欺集團之共同正犯間形成意思
    聯絡。然依上開身心障礙證明、特殊教育學生鑑定證明書、
    汐止國泰綜合醫院診斷證明書所示，被告受思覺失調症之影
    響，可能影響其決策力與執行力，故被告之智識程度是否達
    一般常人之理解、推理與判斷能力之程度，已屬有疑，尚難
    認其已推知及理解其依上開人員指示提領、交付款項之行為
    ，係參與詐欺集團此一犯罪組織，為詐欺集團擔任車手，以
    遂行詐欺取財、洗錢等犯行。準此，依檢察官所舉證據既不
    足證明被告理解其所加入者為詐欺集團，且係為詐欺集團取
    款車手，而有以自己犯罪之意思而參與犯罪組織、詐欺取財
    、洗錢等犯行，自無從遽以前開罪名相繩。
五、綜上所述，檢察官所提出之前開證據或指出之證明方法，於
    訴訟上之證明，顯未達於通常一般之人均不致有所懷疑，而
    得確信被告為有罪之程度，既仍存有合理之懷疑，即屬不能
    證明被告犯罪，揆諸前開規定及說明，應為被告無罪判決之
    諭知。 　　
據上論斷，應依刑事訴訟法第301條第1項前段，判決如主文。
本案經檢察官陳宜愔提起公訴，檢察官高永棟到庭執行職務。
中　　華　　民　　國　　110 　年　　11　　月　　11　　日
　　　　　　刑事第二庭  審判長法　官  王福康
　　　　　　　　　            法  官  鄭富容
　　　　　　　　　            法  官  李  岳
以上正本證明與原本無異。
如不服本判決應於收受送達後20日內向本院提出上訴書狀，並應
敘述具體理由；其未敘述上訴理由者，應於上訴期間屆滿後20日
內向本院補提理由書(均須按他造當事人之人數附繕本)「切勿逕
送上級法院」。
中　　華　　民　　國　　110 　年　　11　　月　　11　　日
                              書記官  白豐瑋
附表：
編號 被害人 詐欺內容或手法 被告提領款項 1 王益水 詐欺集團成員於109年11月21日下午1時35分許，以電話假冒王益水之朋友「張富軒」，向王益水佯稱要繳票，需要用錢云云，致王益水陷於錯誤，於109年11月23日12時25分，匯款新臺幣（下同）258,000元至上開聯邦銀行帳戶。 林玉婷①於109年11月23日下午1時24分許，在新北市○○區○○○路0段000號聯邦商業銀行汐止分行，臨櫃持聯邦銀行帳戶存摺及印章提領24萬元；②於同日下午1時55分許，在新北市○○區○○○路0段000號聯邦商業銀行汐止分行，持聯邦銀行帳戶提款卡提領1萬8,000元；③於同日下午2時30分許，在新北市○○路○段000號玉山銀行汐止分行，臨櫃持玉山銀行帳戶存摺及印章提領28萬元；④於同日下午2時38分許，在新北市○○區○○路○段000○0號統一超商汐園門市，持玉山銀行帳戶提款卡提領2萬元；⑤於同日下午6時14分許，在基隆市○○區○○路00號統一超商永富門市，持中國信託商業銀行帳戶提款卡提領5萬9,000元；⑥於同日下午6時15分許，在基隆市○○區○○路00號統一超商永富門市，持中國信託商業銀行帳戶提款卡提領1,000元；⑦於同日下午6時18分許，在基隆市○○區○○路00號統一超商永富門市，持中國信託商業銀行帳戶提款卡提領2萬5,000元；⑧於同日下午6時39分許，在基隆市○○區○○路00號統一超商永富門市，持中國信託商業銀行帳戶提款卡提領3萬元；⑨於同日下午6時44分許，在基隆市○○區○○路00號統一超商永富門市，持玉山銀行帳戶提款卡提領2萬元；⑩於同日下午7時11分許，在基隆市○○區○○路000號全家便利商店七堵永富門市，持台新銀行帳戶提款卡提領2萬元；⑪於同日下午7時11分許，在基隆市○○區○○路000號全家便利商店七堵永富門市，持台新銀行帳戶提款卡提領10萬元；⑫於同日下午7時12分許，在基隆市○○區○○路000號全家便利商店七堵永富門市，持台新銀行帳戶提款卡提領2萬8,000元。  曾雅芬 詐欺集團成員於109年11月23日16時51分許，以電話假冒南門書局網路商店客服人員之身分，向曾雅芬佯稱因系統更新，導致重複扣款，須依指示操作自動櫃員機云云，致曾雅芬陷於錯誤，分別於同日18時9分、18時17分及18時33分許，各匯款3萬元、24,985元、29,989元至上開中國信託銀行帳戶；分別於同日19時5分、19時7分許，各匯款3萬元、3萬元至上開台新銀行帳戶。   蘇喬珊 詐欺集團成員於109年11月23日19時53分前某時許，以電話假冒new balance及台新銀行客服人員之身分，向蘇喬珊佯稱因疏失設定錯誤，將被連續扣款，須依指示操作網路銀行並轉帳云云，致蘇喬珊陷於錯誤，分別於同日18時36分、18時37分許，各匯款49,987元、21,123元至上開玉山銀行帳戶。    張喜凰 詐欺集團成員於109年11月23日17時10分許，以電話假冒南門書局人員及台新銀行人員之身分，向張喜凰佯稱因疏失設定錯誤，將被固定扣款，須依指示操作自動櫃員機云云，致張喜凰陷於錯誤，分別於同日18時42分、19時8分許，各匯款29,985元、28,000元至上開台新銀行帳戶。